【裁判字號】    89,上更(一),426
【裁判日期】    890424
【裁判案由】    懲治盜匪條例
【裁判全文】
臺灣高等法院高雄分院刑事判決          八十九年度上更(一)字第四二六號
    上  訴  人
    即  被  告  丁○○
    指定辯護人  本院公設辯護人  孫  妙  岑
右上訴人因違反懲治盜匪條例案件，不服臺灣高雄地方法院八十八年度訴字第二０五
一號中華民國八十九年四月二十四日第一審判決（起訴案號：臺灣高雄地方法院檢察
署八十八年度偵字第九二六八號），提起上訴，本院判決如左：
      主      文
上訴駁回。
      事      實
一、丁○○意圖為自己不法所有，並基於概括之犯意，於八十八年四月三日晚上十一
    時許，夥同二名不詳姓名年籍之成年男子，基於共同之犯意聯絡，在高雄縣鳳山
    市○○路與自強路口，見乙○○駕駛車牌ＹＳ－三九○號計程車行經該地，即向
    之表示搭乘之意，乙○○乃停車戊丁○○等人上車，詎上車後坐於後座之丁○○
    即持不詳鐮刀抵住乙○○脖子，致使乙○○不能抗拒，而遵其要求將車開往高雄
    縣大寮鄉昭明河堤工業區砂石場附近，到達後丁○○等人即強取乙○○所有之戒
    指一枚、項鍊一條、現金七百元，又逼迫乙○○說出家中電話、地址及交出家中
    鑰匙，嗣並強灌乙○○安眠藥，再以膠帶綑綁乙○○雙手、腳、矇住眼睛後，於
    同年月四日凌晨三時許，將車駕往乙○○位於高雄市前鎮區○○○街一七四巷三
    九號住處，由其中一名不詳姓名成年男子與遭綑綁之乙○○留在車上，丁○○與
    其中一名不詳姓名成年男子則隨即以不詳方式侵入乙○○上開住處，丁○○持不
    詳鐮刀押住乙○○之妻甲○○，另名不詳姓名男子則控制乙○○之女丙○○及稚
    子，致使甲○○及子女均不能抗拒，而在屋內強取財物約一萬五千元、金項鍊二
    條（各重約六、七錢及二錢多）後，返回乙○○所駕駛之上開計程車，並將乙○○推下車，駕駛該車逃逸。
二、案經高雄市政府警察局前鎮分局移送臺灣高雄地方法院檢察署檢察官偵查起訴。
      理      由
一、訊據上訴人即被告丁○○矢口否認有前開強盜犯行，辯稱：伊並未強劫乙○○、
    甲○○之財物，當日伊在草衙朱清月之檳榔攤與朋友打牌，直到晚上十一點多，
    後來又與朋友去黃約翰經營之海產店喝酒，一直喝到凌晨三、四點，之間曾有到
    超商買煙，喝完酒後則回到朱清月的檳榔攤睡覺，伊完全不知情，並無不法之情
    事云云。經查：
  （一）被告與另二名不詳姓名之共犯係如何於右揭時地以非法方法剝奪被害人乙○○之行動自由，並強盜乙○○、甲○○之事實，已據被害人即乙○○與甲○○之女丙○○於警訊中（見警卷第十三頁反面）；乙○○、甲○○於警訊及
        偵審中（見警卷第六頁至第十一頁、偵查卷第十三頁反面、第十四頁、第五
        十六頁正、反面、原審八十九年一月十三日審判筆錄及本院九十年二月七日
        訊問筆錄）指述綦詳，且互核相符，又迭據其三人分別於警訊及偵審中指認
        被告明確。被告雖以上開情詞為辯，然查：
        １證人即檳榔攤老闆娘固於偵查中到庭結證稱：「（問：八十八年四月  三
          日丁○○有無到你地方打牌？）有的」、「（問：如何記得？）第二天時
          聽朋友說他出事了」、「（問：當天晚上他們幾時走？）我沒有看時間，
          他們何時走我不知道」、「（問：你店開到幾時）凌晨三點，他們十二點
          過後才離開，他們離開後，我就開始清理」、「（問：凌晨三點多，謝書
          華有無回到檳榔攤？）他人在沙發上睡覺，因為我當時我人在清掃時，他
          人又跑回來，人倒在客廳沙發上睡覺」、「（問：他平常都會睡在你那裏
          ？）他醉了時，都會在那裏躺一下」等語（以上均見偵查卷第十四頁反面
          至第十五頁），然其於原審審理中則證稱：「被告在八十八年四月三日有
          到我那裡打麻將，沒注意是幾點，至於何人跟他打，我不記得了，是我到
          地檢署那天被告叫我幫他作證，不記得他幾點打，我十二點多收攤，順便
          清理，之後我就回去隔壁房子睡覺，他在我檳榔攤的椅子上睡覺，他什麼
          時候走我不清楚，他以前沒有在該地睡過，只有那天，他從進來打牌到我
          回家睡覺，都沒有離開，隔日中午去開店時，已經沒看到被告，我打掃完
          回家，約十二點、一點左右，他打完牌就直接在那裡睡」等語（見原審八
          十九年四月十八日審判筆錄），不僅前後證述內容出入頗甚，且與被告供
          承：「我當日約六、七點或七、八點去證人處打牌，打到十一點多，就去
          海產店喝酒，很晚才回到檳榔攤，證人已在收攤了，我就躺在檳榔攤睡，
          快天亮時，證人才來叫醒我，我才離開，證人只叫我起床，沒說什麼，那
          天不是第一次在那裡睡，之前就偶而在那裡睡，那天只有我一個人睡‧‧
          ‧‧」等語（見原審八十九年四月十八日審判筆錄）相左，顯見該證人之
          證詞不可採為有利於被告之認定。
        ２證人即台東人海產店老闆黃約翰則於警訊及偵查中證稱伊當日因休假不知
          被告有無前往消費（見偵查卷第二十五頁反面、第二十六頁、第五十五頁
          反面），另證人即該海產店會計洪敏靜則無法確定被告有無前往消費（見
          偵查卷第五十五頁反面），是該二人之證詞亦難憑以認定被告有於右揭時
          間前往該店消費，又其雖提出統一發票一紙證明在海產店消費時，曾至隔
          鄰之超商購買香煙而取得上開統一發票云云，然該統一發票係店家留存之
          存根聯，而非消費當時即交由消費者取得之收執聯，故係事後出具等情，
          已據證人即超商之負責人陳任榮到庭結證屬實（見原審八十九年三月三十
          日訊問筆錄），並有該統一發票一紙附卷可稽，被告雖供承該紙發票係伊
          事後至該超商向店員陳述有於該發票上之時間到該店消費之情後，該店之
          店員始將該紙存根聯取交予伊等語在卷（見原審八十九年四月十二日審判
          筆錄），然依證人陳任榮證稱：「一般不事後補開發票，除非有報稅需要
          ，但也必須提出購買證明」等語（見原審八十九年三月三十日訊問筆錄）
          ，再衡諸超商每日進出顧客甚多，店員又多有輪班制，而被告僅係購買香
          煙，並非購買大宗物品，使店員印象深刻，被告既未提出其他購買證明，
          縱該店店員補給上開統一發票存根聯，亦難認定被告即有於該時前往該店
          購物，況證人陳任榮既亦無法確認該紙存根聯是否被告前往索取，則該發
          票上之消費是否被告所為，亦非無疑。
        ３末查被告縱因不認識當日與之同在證人朱清月之檳榔攤打牌之人，亦應知
          悉同往上開台東人海產店之友人姓名、住居所，惟其竟均未能提供當晚與
          之在朱清月檳榔攤打牌及同往該海產店消費之友人姓名、住居所，供本院
          傳喚查證，足徵其前開辯稱八十八年四月三日晚上在證人朱清月所經營之
          檳榔攤打牌、睡覺及在證人黃約翰所經營之海產店喝酒、至超商購物云云
          ，均無可採。
        ４至被害人甲○○就其家中所損失之物品於警訊時供稱：「現金新台幣壹萬
          伍仟元及金飾約八錢左右」等語（見警卷第八頁反面），又於偵查中及本
          院審理時改稱：「他們拿走項鍊和紀念幣，走時叫我不要報警‧‧‧‧」
          （見偵查卷第五十六頁反面）、「共被他拿走二萬五千多元，及一些外幣
          ，及手飾，鑽石戒指一枚，及重約六、七錢金項鍊與一條二錢的」等語（
          見原審八十九年一月十三日審判筆錄），然被告在被害人甲○○家中搜尋
          財物不著時，乃詢問被害人甲○○錢放置何處之情，已據被害人甲○○於
          警訊及偵審中供稱：「‧‧‧‧錢放在那裡，不准報案‧‧‧」（見警卷
          第八頁反面）、「他們告訴我說你先生說有十幾萬，你錢在那裏‧‧‧」
          （見偵查卷第五十六頁反面）、「‧‧‧‧另一男子找錢，找不到，我拿
          給他們，他們拿到錢後，‧‧‧‧」（見原審八十九年一月十三日審判筆
          錄）等語甚明，足見被告強盜所得之金錢是依被害人甲○○指示，而其警
          訊時所述，其記憶必然較為清晰，況鑽石戒指一枚之價值顯高於其他財物
          ，果該物確為被告強盜，被害人自無於警訊漏述之可能，足徵被害人朱莉
          珍遭被告強盜之財物，以其於警訊時所述較為可採。
        ５被害人乙○○於警局初訊雖供稱：該三名男子（指歹徒）身高約一百七十
          公分，中等身材等情（見警卷第五頁背面）而被告身高約一百六十公分，
          被害人乙○○上開陳述雖然有誤。然被告經警逮捕後，乙○○第二次至警
          局當面指認被告時，即明確指認被告係強盜其財物中之一人無訛（見警卷
          第六頁背面）。自應以乙○○當面指認被告為可採。復參酌被害人甲○○
          、丙○○於警局均當面指認被告為強盜，並說明何以能認得被告等情以觀
          （見警卷第十頁背面、第十三頁背面），足見被害人乙○○之指認被告並
          無錯誤，乙○○上開警局初訊之供述雖略有瑕疵，但不影響事實之認定，
          併此明。
    （二）綜上所述，被告所辯各情，無非卸責之詞，不足採信，本件事證明確，被
          告之犯行，堪以認定。
二、核被告意圖為自己不法所有，以強暴方式強押被害人乙○○、甲○○及丙○○暨
    乙○○、甲○○幼子，並強取被害人乙○○、甲○○財物，所為係犯懲治盜匪條
    例第五條第一項第一款之盜匪罪。被告與另二名不詳姓名之成年男子間，就上開
    盜匪犯行有犯意聯絡及行為分擔，均為共同正犯。又其先後分別對乙○○、甲○○二次盜匪犯行，時間緊密，犯意概括，所犯構成要件相同，為連續犯，依刑法
    第五十六條規定，以一罪論。原審因而適用懲治盜匪條例第五條第一項第一款、
    第七條第一項、第八條，刑法第二十八條、第五十六條之規定，並審酌被告曾犯
    搶奪、殺人、妨害自由、賭博等罪（均不構成累犯），有臺灣高雄地方法院檢察
    署刑案資料查註紀錄表一件附卷可稽，素行非佳，又正值青年，竟不循正當途徑
    獲取財物，而一再以不法方式攫取他人財物，造成被害人之損害，犯後否認犯行
    ，惡性非輕，本應從重量刑，惟念其並未傷害被害人乙○○、甲○○及其子女等
    一切情狀，量處有期徒刑八年二月。並認被告因盜匪所得之財物共一萬五千七百
    元（即15000元＋700元）及搶自被害人乙○○、甲○○之如事實欄所載項鍊、戒
    指，雖均未扣案，但亦無證據證明其已滅失，自應併為發還被害人乙○○、甲○○。另被告犯罪所用之鐮刀一把既未經扣案，且被告否認前開犯行，亦無證據足
    資證明該鐮刀為被告所有，又非違禁物，為免日後執行困難，爰不予宣告沒收。
    經核原審此部分判決認事用法並無不合，量刑亦屬適度。被告上訴意旨，仍執前
    詞，否認犯罪，指摘原審此部分判決不當，為無理由，應予駁回。
三、被告涉犯恐嚇取財罪部分，業經原審判刑確定在案，本院不予論列，併此明。
據上論斷，應依刑事訴訟法第三百六十八條，判決如主文。
本案經檢察官沈紹嘉到庭執行職務。
中    華    民    國      九十      年       三       月      二十九    日
                              臺灣高等法院高雄分院刑事第三庭
                                  審判長法官  莊秋桃
                                        法官  陳中和
                                        法官  謝宏宗
右正本證明與原本無異。
如不服本判決，應於判決送達後十日內向本院提出上訴狀，其未述理由者並應於提
出上訴狀後十日內向本院補提理由書（應附繕本)。
                                      書記官  陳靖華
中    華    民    國      九十      年       三       月      三十      日
附錄：本判決論罪科刑法條：
懲治盜匪條例第五條第一項第一款
有左列行為之一者，處無期徒刑或七年以上有期徒刑：
一、意圖為自己或第三人不法所有，以強暴、脅迫、藥劑、催眠術或他法，致使不能
    抗拒而取他人之物或使其交付者。
                                                          Ｑ


司法院資訊處製作；財團法人民間司法改革基金會備份。
